臺灣宜蘭地方法院刑事判決
111年度易字第94號
公  訴  人  臺灣宜蘭地方檢察署檢察官
被      告  張淑娟



上列被告因竊盜案件，經檢察官提起公訴（111年度偵字第186號
、第242號），嗣被告於準備程序中就被訴事實為有罪之陳述，
經本院裁定行簡式審判程序，並判決如下：
    主  文
張淑娟犯侵入住宅竊盜罪，累犯，處有期徒刑肆月，如易科罰金
，以新臺幣壹仟元折算壹日；又犯竊盜罪，累犯，處拘役伍拾日
，如易科罰金，以新臺幣壹仟元折算壹日。
未扣案之犯罪所得咖啡色背包壹個沒收，於全部或一部不能沒收
或不宜執行沒收時，追徵其價額。
    犯罪事實
一、張淑娟基於為自己不法所有意圖，分別為下列犯行：
  ㈠於民國110年10月28日上午10時許，騎乘車牌號碼000-000號
    普通重型機車，前往吳文雄位在宜蘭縣○○鄉○○000號之住處
    ，向吳文雄表示要購買柳丁，嗣於同日上日10時40分許趁吳
    文雄前往果園摘取柳丁時，基於侵入住宅竊盜之犯意，侵入
    上址房屋後，徒手竊取吳文雄臥室內褲子口袋中之現金新臺
    幣（下同）300元，得手後即逃逸。
  ㈡於110年10月29日晚上9時45分許，騎乘車牌號碼000-0000號
    普通重型機車，行經李榮吉位在宜蘭縣○○鄉○○路00○00號之
    住處時，見李榮吉將咖啡色背包1個（內含身分證、健保卡
    、疫苗接種證明、機車行照、機車駕照等物品）放置在屋外
    庭院椅子上，竟基於竊盜及侵入他人住宅附連圍繞土地之犯
    意，擅自打開未上鎖之鐵柵門，侵入上址住宅附連圍繞之庭
    院，徒手竊取上開咖啡色背包，得手後即騎乘機車逃逸。
二、案經李榮吉訴由宜蘭縣政府警察局宜蘭分局及礁溪分局報告
    臺灣宜蘭地方檢察署檢察官偵查起訴。
    理  由
一、被告張淑娟所犯均為死刑、無期徒刑、最輕本刑3年以上有
    期徒刑以外之罪，亦非屬高等法院管轄第一審案件，其於準
    備程序進行中，先就被訴事實為有罪之陳述，經告知簡式審
    判程序之旨，並聽取檢察官、被告之意見後，本院依刑事訴
    訟法第273條之1第1項裁定進行簡式審判程序，是本案之證
    據調查，依同法第273條之2規定，不受同法第159條第1項、
    第161條之2、第161條之3、第163條之1，及第164條至第170
    條所規定證據能力認定及調查方式之限制，合先敘明。
二、上開犯罪事實，業據被告於警詢、偵查、本院準備程序及審
    理時均坦承不諱，核與證人即被害人吳文雄、告訴人李榮吉
    於警詢指訴情節相符，並有證人林惠姝、黃家倫於警詢證述
    ，暨現場照片、監視器錄影畫面擷取照片、車輛詳細資料報
    表等在卷可憑。足認被告前開任意性自白核與事實相符，而
    堪採信。綜上，本案事證已臻明確，被告犯行洵堪認定，應
    予依法論罪科刑。
三、論罪科刑：
  ㈠按刑法第321條第1項第1款所謂有人居住之建築物，係指上有
    屋頂周有門壁，足蔽風雨，供人出入，定著於土地之建築物
    ，其附連圍繞之土地，不包括在內，如僅進入該圍繞之牆垣
    內行竊，自難遽以該條款之罪相繩，最高法院50年台上字第
    532號判決可供參照。是核被告就犯罪事實欄㈠所為，係犯刑
    法第321條第1項第1款之侵入住宅竊盜罪；就犯罪事實欄㈡所
    為，係犯刑法第320條第1項之竊盜罪及同法第306條第1項之
    侵入他人住宅附連圍繞土地罪。起訴書雖漏未論述被告尚涉
    犯侵入他人住宅附連圍繞土地罪，然此部分事實業經載明於
    起訴書犯罪事實，本院自應併予審理。
  ㈡被告就犯罪事實欄㈡所示之犯行，係以一行為觸犯竊盜罪及侵
    入他人住宅附連圍繞土地罪，為想像競合犯，應依刑法第55
    條前段，從一重之竊盜罪處斷。被告前開二次竊盜犯行，犯
    意各別、行為互殊，應予分論併罰。
  ㈢被告因犯竊盜、詐欺等案件，經本院以101年度聲字第209號
    裁定合併定應執行有期徒刑2年4月、1年2月確定，於102年2
    月5日因縮短刑期假釋出監；嗣假釋遭到撤銷應執行1年2月2
    1日殘刑，於104年12月14日入監、106年3月3日執畢等情，
    有臺灣高等法院被告前案紀錄表在卷可參，被告於有期徒刑
    執行完畢後，5年內故意再犯本案有期徒刑以上之罪，為累
    犯。再參照大法官釋字第775號意旨，審酌被告前揭執行完
    畢之前案與本案同屬侵害個人財產法益之竊盜案件，可認被
    告未能因前案受刑事追訴處罰後產生警惕作用，再為侵害相
    同法益之犯罪，足徵其刑罰反應力薄弱，且本院審酌被告所
    犯侵入住宅竊盜罪部分，於適用刑法第59條減刑後之最低法
    定刑，並無因為累犯之加重對於被告產生過苛之情形，故依
    刑法第47條第1項之規定，均加重其刑。
  ㈣刑法第321條之加重竊盜罪，最低度之法定刑為：「6月以上
    有期徒刑」，本件被告趁被害人吳文雄前往果園摘取柳丁時
    ，乘機侵入其住宅竊盜，固不可取，惟考量被告僅竊取現金
    300元得手即離去，且事後業已與被害人和解並賠償300元，
    有和解書附卷可參（見偵186卷第30頁），被害人亦具狀表
    示雙方已和解願撤回告訴等語（見偵186卷第33頁）。綜合
    被告犯罪動機、情節、竊得財物價值及事後賠償被害人損失
    等情，本院認其犯罪情狀尚有可憫恕之處，認若判處最低法
    定刑度仍嫌過重，在客觀上確足以引起一般之同情，爰依刑
    法第59條規定酌減其刑，並依法先加後減。
  ㈤爰以行為人之責任為基礎，審酌被告不思以正當途徑賺取所
    需，反希冀不勞而獲，而以竊盜方式獲取不應得之財物，顯
    未能尊重他人之財產法益，法治觀念淡薄，侵害他人財產權
    及居住安全，所為實值非難，併考量被告犯後已坦承犯行，
    雖已與被害人吳文雄達成和解，但迄未賠償告訴人李榮吉所
    受損失，犯後態度尚可，兼衡其於本院審理時自述國小畢業
    之智識程度、從事蔬果業、未婚、家中尚有母親需其扶養（
    見本院卷第57頁），以及被害人吳文雄、告訴人李榮吉就本
    案所表示之意見（見本院卷第43頁、第44頁）等一切情狀，
    分別量處如主文所示之刑，並均諭知易科罰金之折算標準，
    以期相當。
四、末查，被告就犯罪事實欄㈡竊得之咖啡色背包1個，未經扣案
    ，核屬被告犯罪所得，應依刑法第38條之1第1項前段、第3
    項規定，諭知沒收，於全部或一部不能沒收或不宜執行沒收
    時，追徵其價額。至被告就犯罪事實欄㈠竊得現金300元，固
    為其犯罪所得，然被告事後已全數賠償被害人吳文雄，有前
    開和解書可佐，不予宣告沒收或追徵。而被告竊得咖啡色背
    包內之身分證、健保卡、疫苗接種證明、機車行照、機車駕
    照等物品，均屬告訴人李榮吉個人專屬物品，客觀價值非高
    ，於經註銷、掛失、重新製作後即失其原有功能，如宣告沒
    收或追徵，實欠缺刑法上之重要性，爰依刑法第38條之2第2
    項規定，均不予宣告沒收或追徵，附此敘明。
據上論斷，應依刑事訴訟法第273條之1第1項、第299條第1項前
段，判決如主文。
本案經檢察官葉怡材提起公訴，檢察官劉憲英到庭執行職務。
中　　華　　民　　國　　111 　年　　4 　　月　　26　　日
                  刑事第三庭法  官  游欣怡
以上正本證明與原本無異。
如不服本判決應於收受本判決後20日內向本院提出上訴書狀，並
應敘述具體理由。若未敘述理由者，應於上訴期間屆滿後20日內
向本院補提理由書狀(均須按他造當事人之人數附繕本)。
                            書記官　翁靜儀
中　　華　　民　　國　　111 　年　　4 　　月　　26　　日
附錄本案論罪科刑法條：
中華民國刑法第321條
犯前條第1項、第2項之罪而有下列情形之一者，處6月以上5年以
下有期徒刑，得併科50萬元以下罰金：
一、侵入住宅或有人居住之建築物、船艦或隱匿其內而犯之。
二、毀越門窗、牆垣或其他安全設備而犯之。
三、攜帶兇器而犯之。
四、結夥三人以上而犯之。
五、乘火災、水災或其他災害之際而犯之。
六、在車站、港埠、航空站或其他供水、陸、空公眾運輸之舟、
    車、航空機內而犯之。
前項之未遂犯罰之。
中華民國刑法第320條
意圖為自己或第三人不法之所有，而竊取他人之動產者，為竊盜
罪，處5年以下有期徒刑、拘役或50萬元以下罰金。
意圖為自己或第三人不法之利益，而竊佔他人之不動產者，依前
項之規定處斷。
前二項之未遂犯罰之。
中華民國刑法第306條
無故侵入他人住宅、建築物或附連圍繞之土地或船艦者，處1年
以下有期徒刑、拘役或9千元以下罰金。
無故隱匿其內，或受退去之要求而仍留滯者，亦同。